臺灣雲林地方法院民事判決
111年度訴字第48號
原      告  林木城  


訴訟代理人  施裕琛律師
被      告  歐慧貞  
            𡍼勇騰  
共      同
訴訟代理人  林重仁律師
上列當事人間請求履行契約等事件，本院於民國111年8月22日言
詞辯論終結，判決如下：
    主  文
被告歐慧貞、𡍼勇騰應給付原告新臺幣參佰萬元，及自民國一一
一年一月二十五日起至清償日止，按年息百分之五計算之利息。
如其中一被告給付時，其餘被告於該給付範圍內同免責任。
原告其餘之訴駁回。
訴訟費用由被告負擔五分之三，餘由原告負擔。
本判決第一項所命給付，於原告以新臺幣壹佰萬元為被告歐慧貞
、𡍼勇騰供擔保後，得假執行。但被告歐慧貞、𡍼勇騰如以新臺
幣參佰萬元預供擔保，得免假執行。
原告其餘假執行之聲請駁回。
    事實及理由
一、原告主張：
  ㈠原告與被告歐慧貞、𡍼勇騰於民國105年4月16日簽訂「地籍
    整理暨土地變更使用地類別承辦契約書」由原告就被告所有
    坐落雲林縣○○市○○段0000地號等20餘筆土地，依序辦理土地
    合併、再分割、地籍整理，及變更使用地類別為甲、乙種建
    築用地，其中土地合併再分割、地籍整理部分，被告應給付
    原告費用新臺幣（下同）600萬元。
  ㈡原告完成土地合併再分割、地籍整理後，因兩造有合建之意
    願，兩造另於105年11月7日簽訂合建承諾書，約定前開600
    萬元費用，如兩造成立合建即不予收取，並約定被告不得再
    與他人簽署買賣、合建、抵押借貸、設定地上權等不利於合
    建之行為，並約定有違約時，被告應賠償原告懲罰性賠償金
    500萬元。
  ㈢詎兩造簽訂合建承諾書後，被告一直故意不配合辦理，及至1
    09年1月間，被告竟將坐落雲林縣○○市○○段0000地號土地出
    售予訴外人玉鉉股份有限公司，並以存證信函通知原告解除
    合建承諾書，顯然違反兩造所簽定合建承諾書之約定，為此
    ，請求被告給付懲罰性賠償金500萬元，及自起訴狀繕本送
    達翌日起至清償日止，按年息百分之五計算之利息。
　㈣原告已完成「地籍整理暨土地變更使用地類別承辦契約書」
    所約定第一個項目，有確認書在卷可資佐證，確認書並已經
    被告歐慧貞簽名確認無訛。原告所完成之工作內容包括全區
    合併分割、規劃各地主受分配位置及面積、拆除清移全區五
    間廠房、填土、鋪設八米道路、設置甲種圍籬、申請恢復地
    號（八德段1062、1063、1064-1、1084）、申請移除防洪警
    戒線於全區外等等。至於兩造簽訂合建承諾書後，被告分配
    位置、設計平面圖等詳如歐慧貞合建資料內容所載。
　㈤按行使權利，履行義務，應依誠實及信用方法，以債之關係
    存在為前提，而誠信原則並非解除契約之事由。本件被告並
    無法定解除事由及約定解除事由，則被告主張解除契約，即
    不合法等語。
　　並聲明：㈠被告歐慧貞、𡍼勇騰應給付原告500萬元，及自起
    訴狀繕本送達之翌日起迄清償日止，按週年利率5％計算之遲
    延利息。任一被告為給付者，其餘被告之給付義務消滅。㈡
    訴訟費用由被告負擔。㈢願供擔保請准宣告假執行。
二、被告則以：
  ㈠兩造於105年11月7日簽訂合建承諾書，合建承諾書第10條約
    定：共同甲方（即被告）和乙方（即原告）應秉持善意與誠
    信，遵守並履行本合建承諾書各條款之約定。違反之一方應
    以懲罰性罰款500萬元賠償相對方等語。然查，⒈原告於簽訂
    合建承諾書時所提供之附件二及附件三皆為簡圖，嗣後並未
    提供被告由專業建築師所繪製之全區產品規劃配置圖及共同
    甲方分配室內各樓層平面圖，顯然與合建承諾書第1條約定
    有違。⒉依合建承諾書第4條約定，原告應覓妥建設公司後再
    與被告簽訂正式合建契約，然兩造簽訂合建承諾書後，原告
    從未偕同建設公司與被告洽談合建事宜，且原告從未就如何
    提供興建基金與被告進行協商。⒊兩造於105年4月16日所簽
    訂之「地籍整理暨土地變更使用地類別承辦契約書」之付款
    條件是否已成就？被告應給付之金額為何？未見原告提出相
    關證明及說明，原告以不向被告及其他共有人收取600萬元
    ，誘使被告簽訂合建承諾書，有違善意與誠信原則，被告自
    得解除契約，並請求損害賠償。
　㈡被告已於109年1月20日以存證信函通知原告，因原告自簽訂
    合建承諾書起迄今全然未依約執行合建工程，為此解除合建
    承諾書之意思表示，並將請求賠償損害。　
　㈢兩造所簽訂之合建承諾書係以不能之給付為契約之標的，因
    被告僅為共有人之一，被告本身無法完成合建承諾書之內容
    ，而原告並非建築開發業者，本身無法履行合建承諾書之內
    容。
　㈣原告請求違約金金額過高，被告依民法第252條規定，請求將
    違約金金額減至1％，因其他共有人已將土地應有部分出售予
    他人，合建承諾書顯然無法完成，況原告已另訴請求地籍整
    理暨土地變更使用地類別承辦契約書之當事人（即地主）給
    付費用600萬元，原告並無損害可言等語，資為抗辯。　
    並聲明：㈠原告之訴及假執行之聲請均駁回。㈡訴訟費用由
    原告負擔。㈢如受不利之判決，願供擔保，請准宣告免為假
    執行。
三、兩造不爭執之事實
  ㈠原告與被告歐慧貞代表𡍼勇騰及訴外人張國雄、林忠銘、蔡
    勤順於105年4月16日簽訂「地籍整理暨土地變更使用地類別
    承辦契約書」，約定由原告就被告及訴外人張國雄、林忠銘
    、蔡勤順等人所有坐落雲林縣斗六市八德段1060、1061、10
    65、1066、1068、1069、1070、1071、1074、1075、1075-1
    、1076、1077、1078、1079、1080、1081、1082、1083、10
    84、1085及未登簿土地地號等20餘筆土地，辦理共有土地合
    併再分割、土地重新分配給各土地所有權人，農業用地及水
    利用地，變更為甲種或乙種建築用地。其中土地合併再分割
    、土地重新分配給各土地所有權人部分，約定以總價600萬
    元發包由原告承辦。
　㈡原告與被告歐慧貞及𡍼勇騰於105年11月7日簽訂合建承諾書
    ，合建承諾書第10條約定：「自本合建承諾書成立時，共同
    甲方（即被告二人）所持有附件一之土地，不得和他人簽署
    買賣、合建、抵押借貸、設定地上權，包括不利於本合建養
    生別墅進行之行為。」第11條約定：「共同甲方和乙方應秉
    持善意與誠信，遵守並履行本合建承諾書各條款之約定。違
    反之一方應以懲罰性罰款新臺幣伍佰萬元賠償相對方。」
  ㈢被告二人於坐落雲林縣○○市○○段0000○0000○0000地號土地之
    應有部分，於109年10月15日以買賣為原因，移轉登記為訴
    外人玉鉉股份有限公司所有。
四、兩造爭執事項：
　　本件之爭點在於原告以被告二人違反兩造所簽訂合建承諾書
    之約定為由，請求被告二人給付懲罰性賠償金500萬元，有
    無理由？　　
　㈠原告主張其與被告二人及訴外人張國雄、林忠銘、蔡勤順於1
    05年4月16日簽訂「地籍整理暨土地變更使用地類別承辦契
    約書」，約定由原告就被告二人及訴外人張國雄、林忠銘、
    蔡勤順等人所有坐落雲林縣斗六市八德段1060、1061、1065
    、1066、1068、1069、1070、1071、1074、1075、1075-1、
    1076、1077、1078、1079、1080、1081、1082、1083、1084
    、1085及未登簿土地地號等20餘筆土地，辦理共有土地合併
    再分割、土地重新分配給各土地所有權人，農業用地及水利
    用地，變更為甲種或乙種建築用地。其中土地合併再分割、
    土地重新分配給各土地所有權人部分，約定以總價600萬元
    發包由原告承辦，業據原告提出地籍整理暨土地變更使用地
    類別承辦契約書為證，復為被告所不爭執，堪信為真正。
　㈡原告另主張原告已完成「地籍整理暨土地變更使用地類別承
    辦契約書」中之第一個項目即土地合併再分割、土地重新分
    配給各土地所有權人部分，雖為被告所否認，然查：
　⒈原告與被告歐慧貞、𡍼勇騰及訴外人張國雄、林忠銘、蔡勤
    順於105年4月16日簽訂「地籍整理暨土地變更使用地類別承
    辦契約書」，約定由原告就被告及訴外人張國雄、林忠銘、
    蔡勤順等人所有坐落雲林縣斗六市八德段1060、1061、1065
    、1066、1068、1069、1070、1071、1074、1075、1075-1、
    1076、1077、1078、1079、1080、1081、1082、1083、1084
    、1085及未登簿土地地號等20餘筆土地，辦理共有土地合併
    再分割、土地重新分配給各土地所有權人，農業用地及水利
    用地，變更為甲種或乙種建築用地。其中土地合併再分割、
    土地重新分配給各土地所有權人部分，約定以總價600萬元
    發包由原告承辦，有地籍整理暨土地變更使用地類別承辦契
    約書1份在卷可稽。而原告在與被告二人簽訂地籍整理暨土
    地變更使用地類別承辦契約書後，確有辦理共有土地合併再
    分割乙節，業據證人林志忠即代書到庭證述：「（問：（提
    示地籍整理求償600萬工作事項第3、4頁）你幫被告辦理土
    地移轉登記前後之地籍圖，是否如上開工作事項第3、4頁的
    地籍圖所示？）第3頁是舊的地籍圖，我幫被告辦理合併分
    割後的圖面就如同第4頁的地籍圖所示。」「（問：把土地
    從舊的地籍圖分割為新的地籍圖，是依照原告還是被告規劃
    的指示辦理？）是原告提出規劃圖面，被告願意這樣做，我
    就受被告委託依照這樣的方式來合併分割。」「合併分割後
    每一筆土地都是由地主共有，所以之後要將土地互為移轉，
    把土地變成單獨所有，後來地主也全部都委託我辦理移轉，
    我有先送件申報土地增值稅，稅單已經核定，核定後我準備
    要辦理過戶，我等很久，因為沒有蓋完印鑑章，所以無法繼
    續完成」「12個土地所有權人都書面委託我辦理土地移轉登
    記，後來主要是被告歐慧貞、𡍼勇騰還沒有來事務所蓋印鑑
    章，所以就無法送件辦理移轉登記。」等語（見本院卷第20
    4、205頁），由證人林志忠之證詞，堪認原告確有依兩造所
    簽訂之地籍整理暨土地變更使用地類別承辦契約書之約定，
    進行地籍整理，將上開土地合併再分割之事實。
　⒉另證人李聰億即居間介紹兩造合建之仲介到庭證述：「剛開
    始被告的土地都是廢棄工廠，像廢墟一樣，後來原告先地籍
    重整，就是指把每一個人的土地都分配好，有的人土地地段
    好面積大，他們會互相買賣，有金錢往來，他們後來有請林
    志忠代書去地政辦理重新規劃好土地的登記，林忠銘、張國
    雄、蔡勤順他們都有拿去林志忠代書那裡蓋好印章準備要登
    記，但是歐慧貞都沒有配合，也不去林志忠代書那裡蓋章，
    後來地籍整理就沒有辦法過名，也就沒有完成。」「他們那
    時候談的條件是如果原告把土地整理好，被告將土地拿出來
    合建，那麼原告將土地規劃的地籍整理費用600 萬就不跟地
    主拿，如果被告把土地拿去跟別人合建，被告就要賠償原告
    地籍整理費用600萬元。」「（問：原告所作的地籍整理工
    作內容有哪些？）土地上所有廠房都要拆除，拆除費用應該
    是包括在地籍整理費用裡，還有土地上還要填土，要規劃每
    個人所分配的房屋有幾間、位置在哪裡，何人分配農地，何
    人分配建地也都要規劃好。」「（問：實際上原告完成的地
    籍整理工作為何？）重劃到林志忠那裡要登記時，歐慧貞就
    都不同意配合蓋章了。原告把土地上所有的廠房都已經拆除
    完畢，拆除費用何人負擔我不清楚，另外土地上原告也有填
    土，原告也有規劃每個人所分配的房屋及位置，何人分配農
    地、何人分配建地也都規劃好了。」 等語（見本院卷第174
    、175頁），由證人李聰億之證詞，顯見原告與被告簽訂地
    籍整理暨土地變更使用地類別承辦契約書後，有將上開土地
    之廢棄廠房拆除、填土，規劃分配每一位地主所分配取得之
    位置、將土地進行合併分割之事實。
　⒊再佐以被告歐慧貞、𡍼勇騰及訴外人張國雄、林忠銘、蔡勤
    順等人共有之上開土地，於106年8月以後，確有因合併後分
    割新增1064-1至1064-3、1065-1至1065-19、1068-1至1068-
    12、1069-1至1069-11、1077-1至1077-10、1079-1至1079-4
    等地號土地之事實，有土地異動索引在卷可憑。堪認原告主
    張其已依地籍整理暨土地變更使用地類別承辦契約書之約定
    ，完成第一個項目即共有土地合併再分割等語，尚非子虛。
    　
　⒋承上，原告確依兩造所簽訂之「地籍整理暨土地變更使用地
    類別承辦契約書」完成土地合併再分割，已如前述，至於土
    地重新分配給各土地所有權人部分，雖被告歐慧貞、𡍼勇騰
    及訴外人張國雄、林忠銘、蔡勤順等人之土地經合併再分割
    後均登記為共有，而非重新分配給各土地所有權人，惟查，
    證人林志忠到庭證稱：「（問：土地做完合併分割以後，嗣
    後你還有無受委託辦理什麼業務？）合併分割後每一筆土地
    都是由地主共有，所以之後要將土地互為移轉，把土地變成
    單獨所有，後來地主也全部都委託我辦理移轉，我有先送件
    申報土地增值稅，稅單已經核定，核定後我準備要辦理過戶
    ，我等很久，因為沒有蓋完印鑑章，所以無法繼續完成，一
    放就2年多。」「（問：當初是何人委託你辦理土地移轉登
    記？）12個土地所有權人都書面委託我辦理土地移轉登記，
    後來主要是被告歐慧貞、被告𡍼勇騰還沒有來事務所蓋印鑑
    章，所以就無法送件辦理移轉登記。」「（問：《提示地籍
    整理求償600 萬工作事項第9-12頁》不同顏色代表不同地主
    的分配位置，這是否是你說申報核定土地增值稅的移轉登記
    辦理完成的結果？）是，移轉登記完成的目標是這樣。 」
    「（問： 你剛才說後來有地主沒有來蓋印鑑章，是只有被
    告二人沒有來蓋印鑑章？）是，只有歐慧貞、𡍼勇騰二人沒
    有來蓋印鑑章。」「（問：後來地主是在什麼時候去辦理移
    轉登記的撤件？）到後來地主要把土地賣給別人，所以才同
    意要去稅務處撤件，就是撤回增值稅稅單，地政部分因為還
    沒有送件，所以沒有送件的問題。」等語（見本院卷第205
    、206頁），是由證人林志忠之證述，堪認合併再分割後之
    土地之所以仍登記為共有，乃係因被告歐慧貞、𡍼勇騰未提
    供印鑑章予代書辦理移轉登記所致。按附停止條件之法律行
    為，於條件成就時發生效力；因條件成就而受不利益之當事
    人，如以不正當行為阻其條件之成就者，視為條件已成就，
    民法第99條第1 項、第101 條第1 項定有明文。查被告歐慧
    貞、𡍼勇騰及訴外人張國雄、林忠銘、蔡勤順等人與原告所
    簽訂「地籍整理暨土地變更使用地類別承辦契約書」，約定
    由原告就被告及訴外人張國雄、林忠銘、蔡勤順等人所有坐
    落雲林縣斗六市八德段1060、1061、1065、1066、1068、10
    69、1070、1071、1074、1075、1075-1、1076、1077、1078
    、1079、1080、1081、1082、1083、1084、1085及未登簿土
    地地號等20餘筆土地，辦理共有土地合併再分割、土地重新
    分配給各土地所有權人，農業用地及水利用地，變更為甲種
    或乙種建築用地。其中土地合併再分割、土地重新分配給各
    土地所有權人部分，約定以總價600萬元發包由原告承辦，
    是原告請求被告等人給付600萬元之費用之條件之一即「土
    地重新分配給各土地所有權人」之條件成就與否，繫於被告
    二人是否提供印鑑章辦理移轉登記，是倘被告二人遲遲不提
    供印鑑章辦理移轉登記，此一條件即永無成就之可能，而被
    告二人於訴外人張國雄、林忠銘、蔡勤順等人均已提供印鑑
    章予代書辦理移轉登記後，仍遲遲不提供印鑑章辦理移轉登
    記，顯係以不正當消極行為阻止其條件之成就，依民法第10
    1 條第1 項之規定，應視為條件已成就。從而，原告主張其
    已依地籍整理暨土地變更使用地類別承辦契約書之約定，完
    成第一個項目即共有土地合併再分割、土地重新分配給各土
    地所有權人部分，洵屬有據。　
　⒌況原告與被告歐慧貞及訴外人張國雄、蔡勤順、林忠銘嗣於1
    06年9月13日已另簽訂確認書，確認「甲方（即張國雄並代
    表張塗喜市、張一仁、張一民簽署本確認書）、乙方（即歐
    慧貞並代表𡍼勇騰簽署本確認書）、丙方（即蔡勤順並代表
    蔡塗喜珍簽署本確認書）、丁方（即林忠銘並代表塗喜嬌、
    林孝謙、林孝聰簽署本確認書）【（甲方、乙方、丙方、丁
    方下稱共同地主方】、戊方（即原告）於105年4月16日簽署
    地籍整理暨土地變更使用地類別承辦契約書，今經共同地主
    方確認，已完成承辦契約書第一個項目地籍整理，並已交付
    專業地政士送斗六地政辦理分割過戶與登簿完成，共同地主
    方應履行對原告完成第一個項目付款約定，若有與原告合意
    簽訂合建承諾書者，則免付本項費用。」有原告提出經被告
    歐慧貞簽名確認之確認書1份在卷可考，顯見被告二人並不
    否認原告已依地籍整理暨土地變更使用地類別承辦契約書之
    約定，完成第一個項目即共有土地合併再分割、土地重新分
    配給各土地所有權人之事實。
　⒍綜上，堪認原告確已完成「地籍整理暨土地變更使用地類別
    承辦契約書」中之第一個項目即土地合併再分割、土地重新
    分配給各土地所有權人部分之承辦事項。　　　　
　㈢原告已完成地籍整理暨土地變更使用地類別承辦契約書中第
    一個項目即共有土地合併再分割、土地重新分配給各土地所
    有權人，已如前述，則被告二人與其他地主依約本應給付原
    告合計600萬元之費用。而被告二人為免支付原告600萬元之
    費用，於105年11月7日與原告簽訂合建承諾書，於合建承諾
    書第5條約定：「共同甲方（即被告二人）和乙方於正式簽
    定合建養生別墅契約書成立時，乙方同意所承辦地籍整理費
    用新臺幣陸佰萬元整，不向共同甲方及其共有人收取，乙方
    並應當場返還共同甲方已交付新臺幣拾萬元。」第10條約定
    ：「自本合建承諾書成立時，共同甲方（即被告二人）所持
    有附件一之土地，不得和他人簽署買賣、合建、抵押借貸、
    設定地上權，包括不利於本合建養生別墅進行之行為。」第
    11條約定：「共同甲方和乙方應秉持善意與誠信，遵守並履
    行本合建承諾書各條款之約定。違反之一方應以懲罰性罰款
    新臺幣伍佰萬元賠償相對方。」有合建承諾書1份在卷可考
    ，復為被告所不爭執，自堪信為真。惟被告二人於兩造簽訂
    合建承諾書後，竟於109年10月間將其二人所有坐落雲林縣
    斗六市八德段1061、1064、1075、1077、1079、1083地號土
    地應有部分之權利（即兩造合建承諾書所約定合建之土地）
    ，出售予訴外人玉鉉股份有限公司，上開土地於同年10月15
    日以買賣為原因，移轉登記為玉鉉股份有限公司所有，有上
    開土地土地異動索引在卷可稽，堪認被告二人確有於兩造簽
    訂合建承諾書後，將約定合建之土地與他人簽署買賣契約之
    行為。被告二人與原告簽訂合建承諾書後，違反合建承諾書
    第10條之約定，將土地出售予訴外人，則原告主張被告二人
    違反合建承諾書之約定，將土地出售予訴外人，為此，依合
    建承諾書第11條約定，請求被告賠償懲罰性罰款，尚非無據
    。
　㈣至被告辯稱：原告於簽訂合建承諾書時所提供之附件二及附
    件三皆為簡圖，嗣後並未提供被告由專業建築師所繪製之全
    區產品規劃配置圖及共同甲方分配室內各樓層平面圖，顯然
    與合建承諾書第1條約定有違；且依合建承諾書第4條約定，
    原告應覓妥建設公司後再與被告簽訂正式合建契約，然兩造
    簽訂合建承諾書後，原告從未偕同建設公司與被告洽談合建
    事宜，且原告從未就如何提供興建基金與被告進行協商。又
    兩造於105年4月16日所簽訂之「地籍整理暨土地變更使用地
    類別承辦契約書」之付款條件是否已成就？被告應給付之金
    額為何？未見原告提出相關證明及說明，原告以不向被告及
    其他共有人收取600萬元，誘使被告簽訂合建承諾書，有違
    善意與誠信原則，被告自得解除契約，並請求損害賠償，被
    告已於109年1月20日以存證信函通知原告解除合建承諾書，
    並將請求賠償損害等語，惟查：
　⒈原告確已完成「地籍整理暨土地變更使用地類別承辦契約書
    」中之第一個項目即土地合併再分割、土地重新分配給各土
    地所有權人部分之承辦事項，業據證人林志忠、李聰億代書
    到庭證述明確，已如前述，再佐以被告歐慧貞、𡍼勇騰及訴
    外人張國雄、林忠銘、蔡勤順等人共有之上開土地，於106
    年8月以後，確有因合併後分割新增1064-1至1064-3、1065-
    1至1065-19、1068-1至1068-12、1069-1至1069-11、1077-1
    至1077-10、1079-1至1079-4等地號土地之事實，有土地異
    動索引在卷可憑。堪認原告主張其已依地籍整理暨土地變更
    使用地類別承辦契約書之約定，完成第一個項目即共有土地
    合併再分割、土地重新分配給各土地所有權人等語，尚非子
    虛。
　⒉詎被告二人明知原告已完成地籍整理暨土地變更使用地類別
    承辦契約書約定之第一個項目即共有土地合併再分割、土地
    重新分配給各土地所有權人，及被告二人為免支付600萬元
    之費用，已與原告簽訂合建承諾書後，竟在無法定解除契約
    事由，亦無契約約定解除契約事由之情況下，片面於109年1
    月間以存證信函通知原告解除契約（即解除合建承諾書），
    其後，於109年10月間將本欲與原告合建之土地出售予他人
    。準此，原告以被告二人違反合建承諾書第10條約定，將土
    地與他人簽署買賣契約，依合建承諾書第11條約定，請求被
    告二人給付懲罰性罰款，洵屬有據。被告二人辯稱：原告誘
    使被告二人與原告簽訂合建承諾書，違反善意及誠信原則，
    被告自得主張解除契約（合建承諾書）云云，不僅於法不合
    ，且原告係因被告二人違約，因而依約請求被告二人給付違
    約金罰款，要難認原告有何違反善意及誠信原則可言，被告
    所為辯解，要無足取。
　㈤被告另辯稱：兩造所簽訂之合建承諾書係以不能之給付為契
    約之標的，因被告僅為共有人之一，被告本身無法完成合建
    承諾書之內容，而原告並非建築開發業者，本身無法履行合
    建承諾書之內容等語。經查，按以不能之給付為契約標的者
    ，其契約為無效。但其不能情形可以除去，而當事人訂約時
    並預期於不能之情形除去後為給付者，其契約仍為有效，民
    法第246條第1項固有明文。然按「民法第二百四十六條之給
    付不能，係指自始客觀不能而言。共有人中之一人，未經其
    他共有人之同意，與他人訂立合建之債權契約，並非以自始
    客觀不能之給付為契約之標的，難謂其契約無效」（最高法
    院84年度台上字第1308號民事判決可資參照）。是民法第24
    6條第1項所謂之「給付不能」，係專指「自始客觀不能」而
    言。被告辯稱：被告僅為共有人之一，被告本身無法完成合
    建承諾書之內容，而原告並非建築開發業者，本身無法履行
    合建承諾書之內容等語，縱認可採，至多僅係契約目的能否
    達成之問題，並非民法第246條第1項所指之「給付自始客觀
    不能」之情形，被告上開辯解，顯無足取。
　㈥被告又辯稱：原告請求違約金金額過高，被告依民法第252條
    規定，請求將違約金金額減至1％，因其他共有人已將土地應
    有部分出售予他人，合建承諾書顯然無法完成，況原告已另
    訴請求地籍整理暨土地變更使用地類別承辦契約書之當事人
    （即地主）給付費用600萬元，原告並無損害等語，為原告
    所否認，經查：　
  ⒈按違約金有賠償性違約金及懲罰性違約金，其效力各自不同
    。前者以違約金作為債務不履行所生損害之賠償總額。後者
    以強制債務之履行為目的，確保債權效力所定之強制罰，於
    債務不履行時，債權人除得請求支付違約金外，並得請求履
    行債務，或不履行之損害賠償。當事人約定之違約金究屬何
    者，應依當事人之意思定之。如無從依當事人之意思認定違
    約金之種類，則依民法第250條第2項規定，視為賠償性違約
    金（最高法院86年度台上字第1620號判決同此見解）。次按
    ，約定之違約金額過高者，法院得酌減至相當之數額，民法
    第252條定有明文。故約定之違約金苟有過高情事，法院即
    得依此規定核減至相當之數額，此項核減，法院得以職權為
    之（參照最高法院79年度台上字第1612號判決意旨參照）。
    又按，約定之違約金額過高者，法院得減至相當之數額，民
    法第252條定有明文，此於違約金之作用為懲罰抑為損害賠
    償額之預定，均有適用（最高法院50年度台抗字第55號判決
    意旨參照）。再按，違約金是否過高，應依違約金係屬於懲
    罰之性質或屬於損害賠償約定之性質而有不同。如屬前者，
    應依一般客觀事實，社會經濟狀況及當事人所受損害情形，
    以為酌定標準；若為後者，則應依當事人實際上所受損失為
    標準，酌予核減（最高法院87年度台上字第2563號判決意旨
    參照）。經查，兩造所簽訂之合建承諾書第11條約定，兩造
    應秉持善意與誠信，遵守並履行本合建承諾書各條款之約定
    。違反之一方應以懲罰性罰款伍佰萬元賠償相對方，有合建
    承諾書在卷可稽，顯見兩造已於合建承諾書明文約定違約金
    有懲罰之性質，是系爭合建承諾書第11條約定應為懲罰性質
    之違約金，應堪認定。
  ⒉本院審酌被告二人本應依兩造所簽訂之地籍整理暨土地變更
    使用地類別承辦契約書之約定，與其他地主共同給付原告費
    用600萬元，被告二人為免給付上開費用，因而與原告另簽
    訂合建承諾書。被告二人既已與原告簽訂地籍整理暨土地變
    更使用地類別承辦契約書及合建承諾書，在未支付原告費用
    之情況下，取得原告為其等規劃設計利於建築房屋之土地，
    享有原告為其等清除土地上原有之老舊廠房、廢棄物、填土
    及回復地籍等利益。而被告二人所有土地約為兩造所簽訂地
    籍整理土地暨土地變更使用地類別承辦契約書中全部土地之
    十一分之五，以此計算，被告二人本應支付原告之費用已近
    300萬元。原告雖未於兩造簽訂合建承諾書後，積極進行合
    建相關事宜，然被告二人未配合原告辦理合建事宜，亦非全
    然不可歸責，且被告二人係片面主張解除合建契約，將土地
    違約出售予他人，致兩造間之合建承諾書未能順利履約，可
    責性非輕，及參酌原告所付出勞務之價值、相關成本、費用
    ，原告因未能順利完成合建所受之損失，及原告已另訴請求
    被告二人給付地籍整理暨土地變更使用地類別承辦契約書之
    勞務費用等情，認原告請求被告二人給付懲罰性罰款500萬
    元，尚嫌過高，應予酌減為300萬元，始稱適當。
　⒊至被告辯稱：原告請求違約金金額過高，請求將違約金金額
    減至1％，況原告已另訴請求地籍整理暨土地變更使用地類別
    承辦契約書之當事人（即地主）給付費用600萬元，原告並
    無損害云云，顯然未考量原告為地籍整理所負出之勞力、時
    間、費用，況被告二人與原告簽訂合建承諾書時，即已知悉
    違約金罰款之內容，被告未遵守契約之約定，反將土地出售
    予第三人，以獲取土地因整地及地籍整理後價值上漲之利益
    ，嗣後再主張違約金應減至1％，顯非可採；況被告二人因違
    約所應負之違約金給付義務，與被告二人因地籍整理暨土地
    變更使用地類別承辦契約書之約定本應給付原告費用之義務
    尚屬二事，尚難以原告得請求被告二人請求費用即認原告並
    未因被告二人違約受有損害，被告辯稱：違約金應酌減至1％
    ，委無足取。
　㈦按所謂不真正連帶債務，係指數債務人以單一目的，本於各
    別之發生原因負其債務，因其中一債務之履行，他債務亦同
    歸消滅者而言。故不真正連帶債務人中之一人所為之清償，
    如已滿足債權之全部，即應發生絕對清償效力，債權人不得
    再向他債務人請求清償（最高法院95年度台上字第2259號判
    決意旨參照）。經查：被告歐慧貞、𡍼勇騰係依合建承諾書
    之約定對原告負給付義務，而被告二人係基於各別發生原因
    對原告負責，自屬不真正連帶債務，則其中任一被告如對原
    告為給付，於其所給付範圍內，他被告即同免給付義務，附
    此敘明。
　㈧綜上所述，原告請求被告歐慧貞或被告𡍼勇騰給付原告懲罰
    性罰款300萬元，及自起訴狀繕本送達翌日即111年1月25日
    起至清償日止，按年息百分之五計算之利息，如其中一被告
    已為給付，其餘被告免其給付義務，為有理由，應予准許；
    原告逾此部分之請求，為無理由，應予駁回。
　㈨又兩造均陳明願供擔保，分別請准宣告假執行及免為假執行
    ，就原告勝訴部分，經核於法均無不合，爰分別酌定相當擔
    保金額併准許之。至原告敗訴部分，其假執行之聲請已失所
    附麗，應併予駁回之。
  ㈩本件事證已臻明確，兩造所提其餘攻擊防禦方法及證據，經
    本院審酌後，核與本件判決結果不生影響，爰不一一論述，
    附此敘明。　
五、訴訟費用負擔之依據：民事訴訟法第79條。
中　　華　　民　　國　　111 　年　　9 　　月　　5 　　日
                  民事第二庭    法  官  冷明珍

以上正本係照原本作成。
如對本判決上訴，須於判決送達後20日內向本院提出上訴狀。如
委任律師提起上訴者，應一併繳納上訴審裁判費。
中　　華　　民　　國　　111 　年　　9 　　月　　5 　　日
                                書記官　黃佑怡